臺灣雲林地方法院民事判決　　　　　　　100年度訴字第258號
原　　　告　程廖淑美
訴訟代理人　程錫坤
　　　　　　程朱瑩
被　　　告　廖通城即程金魁之遺產管理人
　　　　　　雷富里
上　一　人
訴訟代理人　廖通城
上列當事人間請求債務人異議之訴事件，本院於民國100 年8 月
29日言詞辯論終結，判決如下：
    主  文
原告之訴駁回。
訴訟費用由原告負擔。
    事實及理由
一、原告主張：被告廖通城即程金魁之遺產管理人一職已遭本院
    100 年度財管字第4 號裁定改任在案，詎被告猶仍以其個人
    及配偶名義執行，顯有違法，且廖通城、雷富里個人土地層
    持分與程金魁之遺產管理人之土地亦有二致，竟被告率以其
    個人名義為執行，即有強制執行法第14條之妨害執行之原因
    存在，爰依法提起本件訴訟等語。並聲明：本院98年度司執
    字第29008號強制執行應予撤銷。
二、被告則以：被告所提出之執行名義為確定判決，自不因程金
    魁之遺產管理人是否變更而受影響，原告主張廖通城任程金
    魁之遺產管理人一職已遭本院改任在案，不構成消滅或妨礙
    債權人請求之事由，並不符合強制執行法第14條第1 項所定
    債務人得提起異議之訴之事由，何況本院100 年度財管字第
    4 號裁定尚未確定在案。又本件執行事件之債權人有廖通城
    （程金魁之遺產管理人）、雷富里、廖通城共3 人，則債權
    人雷富里、廖通城自得依本院97年度訴字第63號、臺灣高等
    法院臺南分院97年度上易字第147 號確定判決聲請本件強制
    執行，原告僅主張程金魁之遺產管理人有變更，並泛稱廖通
    城（即程金魁之遺產管理人）、雷富里率以程金魁遺產管理
    人個人名義執行，亦有違誤等語，即併對被告雷富里提起異
    議之訴，更難認對其有何異議之訴之理由等語置辯。並聲明
    ：原告之訴駁回。
三、兩造不爭執之事實：
    廖通城擔任程金魁之遺產管理人一職經本院100 年度財管字
    第4 號改定，兩造各提抗告，目前已經本院100 年度家抗字
    第5 號裁定，因廖通城提起再抗告，而尚未確定。
四、本件爭執之處，應在於：原告以上開尚未確定之遺產管理人
    改定為由，提起本件債務人異議之訴，有無理由。茲論述如
    下：
  (一)按強制執行法第十四條第一項規定之債務人異議之訴，須執
    行名義成立後，有消滅或妨礙債權人請求之事由發生，始得
    提起。所謂消滅債權人請求之事由，例如清償、提存、抵銷
    、免除、混同、債權讓與、債務承擔、更改、消滅時效完成
    、解除條件成就、契約解除或撤銷、另訂和解契約，或其他
    類此之情形。所謂妨礙債權人請求之事由，例如債權人同意
    延期清償、債務人行使同時履行抗辯權等，最高法院98年度
    台上字第1899號判決意旨可資參照。
  (二)經查，原告主張程金魁之遺產管理人分別經本院100 年度財
    管字第4 號、100 年度家抗字第5 號裁定改由蔡金保律師、
    財政部國有財產局臺灣中區辦事處雲林分處擔任等語，業據
    提出本院100 年度財管字第4 號、100 年度家抗字第5 號裁
    定為證，復為被告所不爭執，自堪信為真實。惟原告以上開
    遺產管理人改選事由提起本件債務人異議之訴，既為被告所
    否認，則本件原告之訴是否有理由，端視是否符合強制執行
    法第14條第1 項之規定，然揆之上開判決要旨，可知縱程金
    魁之遺產管理人有上開改任之情況，惟此並無消滅或妨礙被
    告依本院97年度訴字第63號、臺灣高等法院臺南分院97年度
    上易字第147 號確定判決請求原告交還土地之事由，是原告
    以此為由提起本件債務人異議之訴，於法無據，應予駁回。
  (三)又原告再主張廖通城、雷富里個人土地層持分與程金魁之遺
    產管理人之土地亦有二致，竟被告率以其個人名義為執行，
    即有強制執行法第14條之妨害執行之原因存在等語，然依卷
    附本院97年度訴字第63號、臺灣高等法院臺南分院97年度上
    易字第147 號確定判決所示內容，可知依法可請求原告依上
    開判決主文所示交還土地者乃為廖通城兼程金魁之遺產管理
    人、雷富里共3 人，則被告雷富里以上開確定判決請求原告
    交還土地，於法自屬有據，原告空以上開情詞主張本件即有
    強制執行法第14條之妨害執行之原因存在等語，於法亦屬無
    據，不應准許。
五、從而，原告主張依強制執行法第14條第1 項規定，請求本院
    98年度司執字第29008 號強制執行應予撤銷，於法尚有未合
    ，應予駁回。
六、訴訟費用負擔之依據：民事訴訟法第78條。
中    華    民    國  100     年    9     月    12    日
                  民事第二庭    法  官  陳秋如
以上正本係照原本作成
如對本判決上訴，須於判決送達後20日內向本院提出上訴狀（需
附繕本）。如委任律師提起上訴者，應一併繳納上訴審裁判費。
中    華    民    國  100     年    9     月    12    日
                                書記官  官佳慧